【裁判字號】    99,訴,5
【裁判日期】    990331
【裁判案由】    違反毒品危害防制條例
【裁判全文】
臺灣屏東地方法院刑事判決                 99年度訴字第5號
公  訴  人  臺灣屏東地方法院檢察署檢察官
被      告  甲○○
上列被告因違反毒品危害防制條例案件，經檢察官提起公訴（98
年度毒偵字第1290號、第1741號），被告於本院準備程序就被訴
事實為有罪之陳述，經合議庭裁定由受命法官獨任進行簡式審判
程序，並判決如下：
    主  文
甲○○施用第一級毒品，處有期徒刑柒月，扣案之海洛因貳包（
合計淨重零點捌公克）及海洛因外包裝袋貳只、藥鏟壹支均沒
收銷燬；又施用第二級毒品，處有期徒刑月，扣案之甲基安非
他命壹包（驗前淨重零點肆零捌公克，驗餘淨重零點肆零公克
）及甲基安非他命外包裝袋壹只、吸食器壹組、藥鏟壹支均沒收
銷燬；又施用第二級毒品，處有期徒刑月，扣案之甲基安非他
命壹包（驗前淨重零點零柒伍公克，驗餘淨重零點零柒公克）及
甲基安非他命外包裝袋壹只均沒收銷燬。應執行有期徒刑壹年，
扣案之海洛因貳包（合計淨重零點捌公克）及海洛因外包裝袋
貳只、甲基安非他命貳包（驗前淨重各為零點肆零捌公克、零點
零柒伍公克，驗餘淨重各為零點肆零公克、零點零柒公克）及
甲基安非他命外包裝袋貳只、吸食器壹組、藥鏟壹支均沒收銷燬
。
    事  實
一、甲○○前因施用毒品案件，經本院以88年度毒聲字第1591號
    裁定送觀察、勒戒，認無繼續施用毒品之傾向，於民國88年
    9 月10日執行完畢釋放，由臺灣屏東地方法院檢察署檢察官
    以88年度偵字第4419號為不起訴處分確定；又因施用毒品案
    件，經本院以90年度毒聲字第1683號裁定送觀察、勒戒，認
    無繼續施用毒品之傾向，於91年1 月28日執行完畢釋放，由
    臺灣屏東地方法院檢察署檢察官以90年度毒偵字第1480號、
    第1577號為不起訴處分確定。又因施用毒品案件，經同署檢
    察官以92年度毒偵字第182 號提起公訴並聲請強制戒治，強
    制戒治部分經本院以92年度毒聲字第311 號裁定令入戒治處
    所施以強制戒治，嗣因新修正之毒品危害防制條例第35條第
    1 項第1 款規定，觀察、勒戒及強制戒治中之案件，適用修
    正後觀察、勒戒及強制戒治之規定，而修正後之該條例已刪
    除5 年內再犯之施用毒品案件應令入戒治處所強制戒治之規
    定，臺灣屏東地方法院檢察署檢察官遂依修正後之規定，於
    93年1 月9 日報結（不能認為已受強制戒治執行完畢）；提
    起公訴部分經本院以92年度簡字第404 號判決處有期徒刑3
    月確定，於93年4 月8 日縮刑期滿執行完畢。詎仍未戒絕毒
    癮，明知海洛因、甲基安非他命業經行政院公告列為毒品危
    害防制條例第2 條第2 項第1 款、第2 款之第一級、第二級
    毒品，不得施用、持有，竟分別基於施用第一級毒品海洛因
    、第二級毒品甲基安非他命之犯意，(一)於98年7 月9 日凌晨
    1 時許，在其屏東縣東港鎮○○路4 之46號住處，以將海洛
    因摻於香菸內點燃吸食煙霧之方式，施用海洛因1 次；旋以
    將甲基安非他命置於玻璃球管內加熱燒烤再吸食其所生煙霧
    之方式，施用甲基安非他命1 次。嗣於98年7 月9 日9 時40
    分許，為警持票搜索其上開住處，扣得海洛因2 包（合計淨
    重0.38公克）、甲基安非他命1 包（起訴書誤載為安非他命
    2 包）（驗前淨重0.408 公克，驗餘淨重0.403 公克）、吸
    食器1 組、藥鏟1 支等物，復為其採尿送驗，結果呈第一級
    、第二級毒品陽性反應，始悉上情。(二)又於98年9 月29日21
    時許，在其上開住處，以將甲基安非他命置於鋁箔紙上加熱
    燒烤再吸食其所生煙霧之方式，施用甲基安非他命1 次。嗣
    於98年9 月30日10時50分許，為警持票搜索其上開住處，扣
    得甲基安非他命（起訴書誤載為安非他命）1 包（驗前淨重
    0.075 公克，驗餘淨重0.07公克），復為其採尿送驗，結果
    呈第二級毒品陽性反應，始悉上情。
二、案經屏東縣政府警察局及高雄市政府警察局移送臺灣屏東地
    方法院檢察署檢察官偵查起訴。
    理  由
一、按簡式審判程式之證據調查，不受刑事訴訟法第159 條第1
    項所定：「被告以外之人於審判外之言詞或書面陳述，不得
    作為證據。」之限制，此見同法第273 條之2 規定甚明。是
    本判決下列所引用之被告以外之人於審判外所為之陳述，依
    前揭法律規定，均得作為證據，先予敘明。
二、(一)上開犯罪事實(一)部分，業據被告甲○○坦承不諱，並有卷
      附之搜索票、搜索扣押筆錄暨扣押物品目錄表各1 份（見
      屏東縣政府警察局屏警刑偵三字第0980035239號卷《下稱
      警A 卷》第10至14頁）、屏東縣政府警察局98年8 月6 日
      屏警刑偵三字第0980040640號函附職務報告1 份（見臺灣
      屏東地方法院檢察署98年度毒偵字第1290號卷《下稱偵A
      卷》第20至23頁）及扣案之海洛因2 包、甲基安非他命1
      包、吸食器1 組、藥鏟1 支可資佐證。而被告該次為警查
      獲後所排放之尿液經採樣送驗，以酵素免疫分析法初步檢
      驗及氣相層析質譜儀法確認檢驗結果，於鴉片類及安非他
      命類均呈陽性反應，有毒品案件涉嫌人尿液採證編號姓名
      對照表（見警A 卷第23頁）及臺灣檢驗科技股份有限公司
      98年7 月28日出具之濫用藥物尿液檢驗報告（見偵A 卷第
      17頁）各1 紙附卷足稽。該次扣案之海洛因2 包，合計淨
      重0.38公克，經以化學呈色法及氣體層析質譜儀分析法檢
      驗後，檢出第一級毒品海洛因成分，有法務部調查局濫用
      藥物實驗室98年9 月15日調科壹字第09823024740 號鑑定
      書1 紙在卷可證（見偵A 卷第16頁）；扣案之甲基安非他
      命1 包，驗前淨重0.408 公克，驗餘淨重0.403 公克，經
      以薄層色層分析法及氣體色層質譜分析法檢驗後，檢出第
      二級毒品甲基安非他命成分，扣案之吸食器1 組，經以同
      法檢驗後，檢出第二級毒品甲基安非他命成分，扣案之藥
      鏟1 支，經以同法檢驗後，檢出第一級毒品海洛因、第二
      級毒品甲基安非他命成分，亦有高雄醫學大學附設中和紀
      念醫院99年1 月15日9901-39 號、9901-42 號、9901-43
      號檢驗報告各1 紙存卷可佐（見本院卷第13、16、17頁）
      。至上開犯罪事實(二)部分，亦據被告坦承不諱，並有卷附
      之搜索票、搜索扣押筆錄暨扣押物品目錄表各1 份（見高
      雄市政府警察局高市警刑大偵九字第09800015847 號卷《
      下稱警B 卷》第14至17頁）及扣案之甲基安非他命1 包可
      資佐證。而被告該次為警查獲後所排放之尿液經採樣送驗
      ，以酵素免疫法初步檢驗及氣相層析質譜法確認檢驗結果
      ，於安非他命、甲基安非他命均呈陽性反應，有高雄市政
      府警察局刑警大隊偵三隊九分隊偵辦毒品案尿液採證代碼
      對照表冊、濫用藥物尿液檢體監管紀錄表（見臺灣屏東地
      方法院檢察署98年度毒偵字第1741號卷《下稱偵B 卷》第
      13、21頁）及高雄市立凱旋醫院98年10月20日出具之濫用
      藥物尿液檢驗報告（見偵B 卷第14頁）各1 紙附卷足稽。
      該次扣案之甲基安非他命1 包，驗前淨重0.075 公克，驗
      餘淨重0.07公克，經以薄層色層分析法及氣體色層質譜分
      析法檢驗後，檢出第二級毒品甲基安非他命成分，亦有高
      雄醫學大學附設中和紀念醫院99年1 月15日9901-4 1號檢
      驗報告1 紙存卷可佐（見本院卷第15頁），俱徵被告前揭
      不利於己之自白與事實相符。
    (二)按施用第一、二級毒品為犯罪行為，毒品危害防制條例第
      10條定有處罰明文。故施用第一、二級毒品者，依前揭規
      定本應科以刑罰。惟基於刑事政策，對合於一定條件之施
      用者，則依同條例第20條、第23條之規定，施以觀察、勒
      戒及強制戒治之保安處分。又毒品危害防制條例於92年7
      月9 日修正公佈，自93年1 月9 日施行，其中第20條、第
      23條將施用毒品之刑事處遇程式，區分為「初犯」及「5
      年內再犯」、「5 年後再犯」。依其立法理由之說明：「
      初犯」，經觀察、勒戒或強制戒治後，應為不起訴處分或
      不付審理之裁定；經觀察、勒戒或強制戒治執行完畢釋放
      後，「5 年內再犯」者，因其再犯率甚高，原實施之觀察
      、勒戒及強制戒治既已無法收其實效，爰依法追訴或裁定
      交付審理。至於經觀察、勒戒或強制戒治執行完畢釋放後
      ，「5 年後再犯」者，前所實施之觀察、勒戒或強制戒治
      已足以遮斷其施用毒品之毒癮，為期自新及協助其斷除毒
      癮，仍適用「初犯」規定，先經觀察、勒戒或強制戒治之
      程式。從而依修正後之規定，僅限於「初犯」及「5 年後
      再犯」2 種情形，始應先經觀察、勒戒或強制戒治程式。
      倘被告於5 年內已再犯，經依法追訴處罰，縱其第3 次（
      或第3 次以上）再度施用毒品之時間，在初犯經觀察、勒
      戒或強制戒治執行完畢釋放5 年以後，已不合於「5 年後
      再犯」之規定，且因已於「5 年內再犯」，顯見其再犯率
      甚高，原實施觀察、勒戒或強制戒治，已無法收其實效，
      即應依該條例第10條處罰（最高法院97年9 月9 日97年度
      第5 次刑事庭會議決議參照）。本案被告前於88年、90年
      間各因施用毒品案件，經本院裁定送觀察、勒戒，均認無
      繼續施用毒品之傾向，分別於88年9 月10日、91年1 月28
      日執行完畢釋放，並由臺灣屏東地方法院檢察署檢察官為
      不起訴處分確定後，又因施用毒品案件，經同署檢察官以
      92年度毒偵字第182 號提起公訴並聲請強制戒治，提起公
      訴部分經本院以92年度簡字第404 號判決處有期徒刑3 月
      確定等情，有臺灣高等法院被告前案紀錄表在卷可稽，則
      被告前因犯施用毒品罪，經觀察、勒戒執行完畢釋放後，
      5 年內既已再犯施用毒品罪，並經依法追訴處罰，縱本次
      施用毒品之時間，係在前次施用毒品經觀察、勒戒執行完
      畢釋放5 年以後，仍與「5 年後再犯」有別，而無毒品危
      害防制條例第20條第3 項之適用，自應依法追訴審判。
    (三)綜上所述，本案事證明確，被告各次施用第一級、第二級
      毒品犯行，均堪認定，應予依法論科。
三、按海洛因及甲基安非他命分屬毒品危害防制條例第2 條第2
    項第1 款、第2 款規定之第一級及第二級毒品，被告於犯罪
    事實(一)分別施用之，核係犯同條例第10條第1 項之施用第一
    級毒品罪及同條第2 項之施用第二級毒品罪；於犯罪事實(二)
    則係犯同條第2 項之施用第二級毒品罪。被告各次施用海洛
    因、甲基安非他命前後持有第一級、第二級毒品之低度行為
    ，分別為其施用之高度行為所吸收，均不另論罪。被告所犯
    上開3 罪，犯意各別，罪名互殊，應予分論併罰。爰審酌被
    告前因施用毒品案件送觀察、勒戒、強制戒治並經判刑確定
    執行完畢，仍不知戒絕，又觸犯本件犯行，顯示其定力不足
    、意志不堅、易受外界誘惑，惟於本院審理中坦承犯行，態
    度良好，併其之生活狀況、品行、智識程度等一切情狀，分
    別量處如主文所示之刑，並定其應執行刑。
四、扣案之海洛因2 包（合計淨重0.38公克）、甲基安非他命2
    包（驗前淨重各為0.408 公克、0.075 公克，驗餘淨重各為
    0.403 公克、0.07公克），應依毒品危害防制條例第18條第
    1 項前段諭知沒收銷燬；該等毒品之外包裝袋各1 只及扣案
    之吸食器1 組、藥鏟1 支，分別因殘留微量毒品難以析離，
    亦應依同條項諭知沒收銷燬之；至各次扣案之其餘物品，尚
    乏實據證明與本案各次犯行有何直接關係，又非違禁物，即
    均無從為沒收之宣告，附此敘明。
據上論斷，應依刑事訴訟法第273 條之1 第1 項、第299 條第1
項前段，毒品危害防制條例第10條第1 項、第2 項、第18條第1
項前段，刑法第11條、第51條第5 款、第9 款，判決如主文。
本案經檢察官潘國威到庭執行職務。
中    華    民    國    99    年     3    月    31    日
                  刑事第三庭    法  官  李珮妤
以上正本證明與原本無異。
如不服本判決應於收受判決後10日內向本院提出上訴書狀，並應
敘述具體理由；其未敘述上訴理由者，應於上訴期間屆滿後20日
內向本院補提理由書（均須按他造當事人之人數附繕本）「切勿
逕送上級法院」。
中    華    民    國    99    年    3     月    31    日
                                書記官  劉淑蓉
附錄本案論罪科刑法條：
毒品危害防制條例第10條
施用第一級毒品者，處6 月以上5 年以下有期徒刑。
施用第二級毒品者，處3 年以下有期徒刑。

司法院資訊處製作；財團法人民間司法改革基金會備份。
